【裁判字號】    90,交訴,72
【裁判日期】    900823
【裁判案由】    過失致死
【裁判全文】
臺灣屏東地方法院刑事判決                            九十年度交訴字第七二號
    公  訴  人  臺灣屏東地方法院檢察署檢察官
    被      告  甲○○
    選任辯護人  張瓊文
右列被告因過失致死案件，經檢察官提起公訴（九十年度偵字第九四二號），本院判
決如左：
    主  文
甲○○因過失致人於死，處有期徒刑肆月，如易科罰金，以參佰元折算壹日。
    事  實
一、甲○○於民國八十九年十二月八日七時許，駕駛車牌號碼ＷＰ─０３１６號自用
    小客貨車，沿屏東縣潮州鎮○○路一巷由南往北方向行駛，行至該巷與新開路交
    岔路口而欲左轉至新開路時，其原應注意在未劃標線之道路，應靠右行駛，且左
    轉彎時，應至交岔路口中心處左轉，依當時之天氣雖有霧，但日間有自然光線，
    路面乾燥無缺陷，且視距良好，並無不能注意之情事，竟疏於注意，其所駕駛之
    前開自小客車未靠右行駛，且於左轉時偏左行駛，適許陳菊騎乘車牌號碼ＷＰＤ
    —３９５號之機車，沿新開路由西向東方向行駛，亦因未注意車前狀況，甲○○
    發現時雖已煞車，惟其所駕駛之上開自小客貨車之右側車頭部分，仍超出新開路
    與新開路一巷口之邊線，致許陳菊之右小腿內側及所騎乘之機車右側與甲○○所
    駕駛之自小客貨車車頭保險桿右側部位發生擦撞，許陳菊因而人車倒地，經送醫
    急救，仍於同年月十三日十三時三十分，因急性硬腦膜下出血、蜘蛛網膜出血不
    治死亡，甲○○於肇事後犯行未被偵查機關發覺前，即委人報案，留在現場，向
    前來處理車禍事宜之員警坦承肇事並接受裁判。
二、案經屏東縣警察局潮州分局報驗後由台灣屏東地方法院檢察署檢察官偵查起訴。
    理  由
一、訊據被告甲○○坦承有於右揭時、地駕駛上開自小貨車肇事致被害人許陳菊死亡
    等事實不諱，但矢口否認有何過失之犯行，辯稱：本件車禍錯不在我，我當時是
    停止狀態，並非左轉等語。
二、惟按汽車除行駛於單行道或指定行駛於左側車道外，在未劃標線之道路，應靠右
    行駛；汽車行駛至交岔路口，左轉彎時，應行至交岔路口中心處左轉，並不得占
    用來車道搶先左轉，道路交通安全規則第九十五條、第一百零二條第四款分別定
    有明文。經查：(一)肇事地點為新開路及新開路一巷之交岔路口，為未劃標線之道
    路，行駛此路段本即應靠右行駛，且行經此未設有號誌之交岔路口，車輛駕駛人
    左轉彎時應至交岔路口中心處左轉，以避免發生危險。(二)本件被告駕車行經新開
    路一巷時偏左行駛，且於交岔路口左轉時偏左行駛，致其發現被害人許陳菊時，
    其所駕駛之前開自小貨車右側車頭已突出新開路之邊線，而擦撞被害人許陳菊所
    騎乘之機車等事實，業據被告甲○○於偵查中及本院審理時供稱：我從新開路一
    巷出來，要左轉接到新開路上，我到巷口時看反向鏡左方有來車，被害人騎機車
    過來，我即停在巷口，車頭稍微偏左，而該機車往我的前方騎去，卻擦撞到我的
    右保險桿，他的機車不穩，一下子就倒下去等語（見偵查卷第十六頁、本院九十
    年六月二十日訊問筆錄），且其於警訊中亦陳稱：當時我趕快下車查看許陳菊有
    無受傷，沒有把手煞車拉上，因巷口有些坡度，自小客車有往後滑等語（見八十
    九年十二月十三日警訊筆錄），復參以道路交通事故調查報告表所附之事故現場
    圖及現場照片所示被告所駕駛前開自小貨車最後停放之位置，其車頭確係超出新
    開路之邊線些許，且該自小貨車係位於新開一巷之左側，此為該自小貨車已向後
    滑動後之位置，顯見事故發生當時，被告確係駕駛該自小貨車於新開路一巷上偏
    左行駛，且車頭偏左突出新開路一巷巷口。(三)綜上所述，被告顯有駕車行經未劃
    標線之道路未靠右行駛，並未於交岔路口中心處左轉之情事而有違上述道路交通
    安全規則而未盡其注意注意義務，應無疑義；復依當時之天氣雖有霧、但為日間
    有自然光線，路況良好，視線無礙，被告若稍加注意，即可避免此一車禍事件之
    發生，因此被告當時在主客觀之情況之下，顯無不能注意之情形，乃竟疏於注意
    及此以致肇事致人死亡，其有應注意能注意而不注意之過失責任至明。本件經送
    覆議結果認定被告駕駛自小貨車，行經無號誌交岔口，右方支線道車左轉時偏左
    行駛為肇事原因而有過失責任，此有臺灣省車輛行車事故覆議鑑定委員會府覆議
    字第九００三七六號覆議意見書在卷可稽，益證被告確有過失責任。又被害人許
    陳菊駕駛機車未注意車前狀況，亦有違反道路交通安全規則第九十四條第三項之
    規定，顯然有過失責任，上開覆議意見書之認定其無肇事因素，尚有未洽，仍應
    以原鑑定意見較為可採，併此指明。其二人之過失行為既併合為本件車禍發生之
    原因，被告之過失責任仍不得因之抵銷或解免，此外，並有道路交通事故調查報
    告表一份、車禍現場照片八張、機車受損照片五張、車禍現場與機車之勘驗筆錄
    各一份附卷足稽。而被害人許陳菊確因本件車禍導致死亡一節，亦經檢察官督同
    檢驗員相驗屍體屬實，製有勘驗筆錄、相驗屍體證明書、驗斷書在卷可憑，又被
    害人之死亡係因被告之過失行為所致，二者間復有相當因果關係，事證明確，被
    告犯行堪以認定。
三、核被告甲○○所為，係犯刑法第二百七十六條第一項之過失致死罪。被告肇事後
    於未被偵查機關發覺前，即向前來處理車禍事宜之警員自首及接受裁判，已據其
    供述明確，並經證人即前來處理車禍事宜之警員黃振榮結證屬實，應依刑法第六
    十二條前段之規定，減輕其刑。爰審酌被告素行、品行、過失情節、被害人亦同
    有過失責任及雖未與被害人家屬達成和解，惟已將強制汽車責任險之保險金新台
    幣一百四十萬元付予被害人家屬等一切情狀，量處如主文所示之刑，並諭知易科
    罰金之折算標準。
四、又被告行為後，刑法第四十一條業於九十年一月十日修正公布，同年一月十二日
    生效，修正後之刑法第四十一條第一項前段規定：犯最重本刑五年以下有期徒刑
    以下之罪，而受六個月以下有期徒刑或拘役之宣告，因身體、教育、職業、家庭
    或其他正當事由，執行顯有困難者，得以一元以上三元以下折算一日。此與原先
    之刑法第四十一條規定已有不同，本件前後相較，並無有利或不利之情形，依刑
    法第二條第一項前段之規定，自應適用修正後之刑法第四十一條第一項前段之規
    定，諭知易科罰金及其折算之標準，併予敘明。
據上論斷，應依刑事訴訟法第二百九十九條第一項前段，刑法第二百七十六條第一項
、第六十二條前段、第二條第一項前段、第四十一條第一項前段，罰金罰鍰提高標準
條例第一條前段、第二條，判決如主文。
本案經檢察官許英輝到庭執行職務。
中      華      民      國      九十      年      八      月  二十三    日
                                      臺灣屏東地方法院交通法庭
                                          審判長法  官  潘正屏
                                                法  官  陳姵君
                                                法  官  余德正
右正本證明與原本無異。
對於本判決如有不服應於收受送達後十日內向本院提出上訴書狀上訴於台灣高等法院
高雄分院並按他造當事人之人數附具繕本。
                        書記官  謝博興
中      華      民      國      九十      年      八      月  二十三    日
附錄本判決論罪之法條：
刑法二百七十六條第一項
因過失致人於死者，處二年以下有期徒刑、拘役或二千元以下罰金。


司法院資訊處製作；財團法人民間司法改革基金會備份。
